【裁判字號】    97,上訴,478
【裁判日期】    970603
【裁判案由】    偽造有價證券
【裁判全文】
臺灣高等法院高雄分院刑事判決         97年度上訴字第478號
上  訴  人
即  被  告  乙○○
指定辯護人  本院公設辯護人  孫妙岑
上列上訴人因偽造有價證券案件，不服臺灣高雄地方法院96年度
訴字第4727號中華民國97年1 月30日第一審判決（起訴案號：臺
灣高雄地方法院檢察署96年度偵緝字第3062號），提起上訴，本
院判決如下：
    主  文
原判決撤銷。
乙○○共同犯偽造有價證券罪，處有期徒刑年壹月。
附表所示之本票上偽造之共同發票人「丙○○」部分沒收。
    事  實
一、乙○○與某一不詳姓名成年人，共同意圖供行使之用，於民
    國94年5 月31日上午某時許，在彰化縣田中鎮○○路○ 段47
    5 號其住處內，未經丙○○同意或授權，由乙○○在附表所
    示本票上簽發面額新台幣（下同）100 萬元，發票日94年5
    月31日，並由乙○○本人在本票發票人欄簽名，地址欄填寫
    「彰化縣田中鎮○○里○○路○ 段475 號，0000000000」，
    並按捺其本人指紋4 枚於其上，同時由另一不詳姓名成年人
    在共同發票人欄偽造「丙○○」之簽名1 枚，在地址欄偽填
    「彰化縣埔心鄉○○村○○路○ 段153 巷12-1號0000000000
    」，並偽造按捺其指紋2 枚於其上，以充為共同發票人，偽
    造完成後，並於同日在高雄市○○區○○路12之2 號5 樓甲○○住處，持之交付甲○○而行使，做為向甲○○借款70萬
    元（月息14,000元）之擔保。嗣乙○○屆期無法清償，甲○○乃聲請臺灣高雄地方法院為本票強制執行之裁定，經丙○○提出本票債權關係不存在之訴，始查悉上情。
二、案經甲○○訴請臺灣高雄地方法院檢察署檢察官偵查起訴。
    理  由
壹、證據能力部分
一、按被告以外之人（包括證人、鑑定人、告訴人、被害人及共
    同被告等）於審判外之陳述雖不符刑事訴訟法第159 條之1
    至之4 等前4 條之規定，而經當事人於審判程序同意作為證
    據，法院審酌該言詞陳述或書面陳述作成時之情況，認為適
    當者，亦得為證據；當事人、代理人或辯護人於法院調查證
    據時，知有刑事訴訟法第159 條第1 項不得為證據之情形，
    而未於言詞辯論終結前聲明異議者，視為有前項之同意，同
    法第159 條之5 定有明文。
二、經查，本件告訴人甲○○、證人丙○○於95年4 月19日在檢
    察事務官訊問時所為陳述，其性質雖屬傳聞證據，且查無符
    合刑事訴訟法第159 條之1 至之4 等前4 條之情形，然渠等
    所為之上開偵訊筆錄內容，業經原審審理時及本院準備程序
    予以提示並告以要旨，且經被告、辯護人、檢察官同意作為
    證據，本院審酌上開筆錄作成時之情況，亦無不當取供或其
    他不得作為證據之情形，認為以之作為本案之證據亦屬適當
    ，衡諸上揭規定，應具有證據能力。
貳、認定被告犯行所憑之證據及論斷
一、上開偽造有價證券之事實，業據告訴人甲○○、證人丙○○
    於95年4 月19日在檢察事務官偵訊時指證甚詳（偵二卷第13
    頁至第15頁），並有本票1 張扣案可佐。再者，本件本票經
    證人丙○○對持票人甲○○提起確認本票債權不存在之訴，
    經臺灣高雄地方法院94年度雄簡字第10281 號判決丙○○勝
    訴確定，業據本院調取該卷查明屬實。末查，附表所示本票
    ，經本院送請內政部警政署刑事警察局鑑定指紋，該局鑑驗
    結果稱：「送鑑本票上編號1 、2 、3 、4 指紋，經比對確
    認結果，均與所附乙○○指紋卡之左拇指指紋相符；編號5
    、6 指紋（即偽造之丙○○名義指紋）則不符」等語，有內
    政部警政署刑事警察局97年4 月24日刑紋字第0970057866號
    鑑驗書可稽（本院卷第32頁、第33頁），顯見發票人乙○○
    部分之指紋4 枚係被告乙○○本人所為，並無偽造本票之問
    題，而共同發票人丙○○之簽名、指紋則非被告乙○○本人
    所為，係另一不詳姓名成年人所為，意圖供行使之用而共同
    偽造之，殆無疑義。本件罪證明確，被告之犯行堪以認定。
二、被告乙○○意圖供行使之用，而共同偽造發票人丙○○之簽
    名、指紋以偽造本票1 張，且持向甲○○而行使，核其所為
    ，係犯修正前刑法第201條第1項偽造有價證券罪。被告偽造
    丙○○之簽名、指紋係偽造有價證券之階段行為，而其偽造
    有價證券後復持以行使，行使之低度行為應為偽造之高度行
    為所吸收，均不另論罪。又偽造本票而行使之，以調借現款
    ，因所交付者包涵該證券本身之價值，本含有詐欺性質，不
    另成立詐欺罪（最高法院43年度台非字第45號判例意旨參照
    ）。被告乙○○與另一不詳姓名成年人間，就上開犯行，有
    犯意聯絡及行為分擔，為共同正犯。查被告行為後，刑法於
    95年7 月1 日施行，其中：(一)刑法第201 條第1 項之法定刑
    有罰金刑部分，依修正前之規定：「罰金：（銀元）1 元以
    上」，修正後之刑法第33條第5 款則規定：「罰金：新臺幣
    1,000 元以上，以百元計算之」，比較修正前後之罰金刑輕
    重，該罰金刑之最低刑度於修法後已有加重，依刑法第2 條
    第1 項從舊從輕原則之規定，以舊法之規定有利於被告，自
    應適用有利於被告之行為時法論罪。(二)關於共犯之規定，修
    正前刑法第28條之用語為「實施」，與修正後刑法第28條之
    用語為『實行』，對實行共同正犯、共謀共同正犯之成立雖
    無影響，但仍限縮陰謀共同正犯、預備共同正犯之適用，被
    告有參與及分擔偽造有價證券之行為，不論依修正前或修正
    後之規定，雖均構成共同正犯，乃應以新法有利被告。(三)故
    經綜合比較結果，以修正前之規定較有利於被告，應整體適
    用被告行為時即修正前之規定，予以論處。末查，刑法第59
    條之酌量減輕其刑，必於犯罪之情狀，在客觀上足以引起一
    般同情，認為即予宣告法定最低度刑期，猶嫌過重，始有其
    適用（最高法院51年度台上字第899 號判例意旨參照）。本
    件被告乙○○偽造本票1 張，面額高達100 萬元，且未與被
    害人成立民事和解，殊難認為有可憫恕之餘地，被告執此抗
    辯有刑法第59條之適用，自屬無據。被告行為時雖在96年4
    月24日以前，惟不符合中華民國96年罪犯減刑條例之規定，
    不予減刑，併予明。
三、原審予以論罪科刑，固非無見；惟查，原判決就本件犯行漏
    未論述刑法第28條之共同正犯，自有未合；被告上訴意旨認
    原判決未依刑法第59條酌減其刑量刑過重，及未諭知緩刑，
    而指摘原判決不當，雖無理由，惟原判決既有上開可議之處
    ，仍屬無可維持，應予撤銷改判。審酌被告未取得丙○○之
    同意或授權，擅自偽造丙○○為本票共同發票人，致衍生事
    後民事訴訟紛爭，另衡其偽造本票之數量僅1 張，然票面金
    額非微，犯罪後坦承部分犯行，態度尚佳及其犯罪之動機、
    目的、手段、智識程度專科畢業、生活狀況，尚未與告訴人
    達成和解等一切情狀，仍如原審量處如主文所示之刑。另按
    偽造之本票固應依刑法第205 條規定宣告沒收，惟如發票人
    有2 人以上，其中僅部分發票人係偽造，對於真正發票人部
    分並非無效，自不得沒收，而票據權利之行使與票據本身不
    能分離，於此情形法院為沒收之宣告時，僅諭知偽造部分（
    即偽造發票人部分）沒收即可，不得將該紙票據全部宣告沒
    收，剝奪合法持有人對於真正發票人之權利。是本案扣案如
    附表所示被告以其本人及冒用「丙○○」名義共同發票之本
    票1 紙，僅「丙○○」共同發票部分係屬偽造，被告為發票
    人部分則仍屬有效之票據，不在應依法沒收之列，爰僅就該
    本票上關於偽造共同發票人「丙○○」部分，依刑法第205
    條之規定宣告沒收。又檢察官誤認本案不得依刑法第205 條
    規定宣告沒收，而應依刑法第219 條規定宣告沒收，容有誤
    解。末查，被告犯後未與被害人成立民事和解，且本件量刑
    已超過有期徒刑2年，不符合緩刑之條件，併予明。
四、被告乙○○經合法傳喚，無正當理由不到庭，不待其陳述逕
    行判決。
據上論結，應依刑事訴訟法第369 條第1 項前段、第371 條、第
364 條、第299 條第1 項前段，修正前刑法第28條、第201 條第
1項 、第205 條，修正前罰金罰鍰提高標準條例第1 條前段，判
決如主文。
本案經檢察官鄭銘謙到庭執行職務。
中    華    民    國    97    年    6     月    3     日
                  刑事第五庭    審判長法  官   曾永宗
                                      法  官   任森銓
                                      法  官   王伯文
以上正本證明與原本無異。
如不服本判決應於收受本判決後10日內向本院提出上訴書狀，其
未敘述上訴理由者，並得於提起上訴後10日內向本院補提理由書
狀（均須按他造當事人之人數附繕本）「切勿逕送上級法院」。
中    華    民    國    97    年    6     月    4     日
                                      書記官   陳武悅
附錄本判決論罪科刑法條：
中華民國刑法第201條第1項
（有價證券之偽造變造與行使罪）
意圖供行使之用，而偽造、變造公債票、公司股票或其他有價證
券者，處3 年以上10年以下有期徒刑，得併科3 千元以下罰金。
附表一：
┌──┬──────┬───────┬───────┬─────────┐
│編號│本票號碼    │金額（新台幣) │發 票  日  期 │共  同  發  票  人│
├──┼──────┼───────┼───────┼─────────┤
│1   │CH767646    │100萬元       │94年5 月31日  │乙○○（非偽造）  │
│    │            │              │              │丙○○（偽造）    │
└──┴──────┴───────┴───────┴─────────┘
                                                 FW


司法院資訊處製作；財團法人民間司法改革基金會備份。
